---
author: "Pablo Aguirre Hörmann"
output: 
  officedown::rdocx_document:
    reference_docx: Formato.docx
params:
    reg: METROPOLITANA DE SANTIAGO
---

```{r setup, include=FALSE}
library(flextable)
knitr::opts_chunk$set(echo = FALSE, 
                      warning = FALSE, 
                      message = FALSE,
                      tab.cap.style = "TabCaption",
                      tab.cap.pre = "Tabla ",
                      tab.cap.sep = ": ",
                      fig.cap.style = "FigCaption",
                      fig.cap.pre = "Figura ",
                      fig.cap.sep = ": ")
```

```{r}
source("scripts/1.CargarPaquetes.R", encoding = "UTF-8")
source("scripts/2.Datos.R", encoding = "UTF-8")
```

---
title: Reporte `r reg_tabla`
date: `r format(Sys.Date(), "%d/%m/%Y")`
---

Este reporte analiza algunos indicadores de participación electoral en la segunda vuelta presidencial de 2021 para `r reg_tabla`.

La Tabla \@ref(tab:tabresumen) resume los niveles de participación electoral para todas las regiones del país.

```{r, tab.cap = "Participación por región", tab.id = "tabresumen"}
source("scripts/3.Tabla.R", encoding = "UTF-8")
tabla
```

# Relación entre participación y pobreza

El siguiente gráfico muestra como se relaciona la participación electoral con las tasas de pobreza (por ingreso) a nivel de comuna.

```{r, fig.width=6.5, fig.height=3, fig.cap = "Relación entre nivel de pobreza y de participación electoral"}
source("scripts/4.Grafico.R", encoding = "UTF-8")
grafico
```

```{r}
regresion <- datos_reg %>% 
  lm(participacion ~ per_pob2020, data = .) %>% 
  tidy()

sign <- ifelse(regresion[2,5][[1]] <= 0.05, 0, 1)
```

Al aumentar en un punto porcentual los niveles de pobreza se observa un cambio promedio de `r round(regresion[2,2][[1]], 2)` puntos porcentuales en participación electoral. Esta relación `r ifelse(sign == 1, "es", "no es")` estadísticamente significativa (al 5% de significancia).

# Mapa

```{r, fig.cap = paste0("Gráfico de participación - ", reg_tabla)}
source("scripts/5.Mapa.R")
mapa
```
