---
title: "Elecciones presidenciales 2021"
subtitle: "Análisis de participación electoral"
author: "Pablo Javier Aguirre Hörmann"
output:
  html_document:
    toc: true
    toc_float: true
    highlight: zenburn
    theme: journal
  html_notebook: default
---

```{r setup, include=FALSE}
knitr::opts_chunk$set(echo = TRUE, 
                      warning = FALSE, 
                      error = FALSE, 
                      message = FALSE,
                      fig.align = "center")
```

# Cargar paquetes

```{r}
library(readr) # Cargar datos
library(dplyr) # Manejo de datos
library(ggplot2) # Visualización de datos
library(stargazer) # Reportar tabla de regresión
library(chilemapas) # Mapas de Chile
```

# Datos a utilizar

Usaremos el archivo `BBDDComuna.csv` el cual se construyó con datos tanto del SERVEL como del Ministerio de Desarrollo Social (ver script `0.CrearDatosEleccionesPresidente2021.R` en la carpeta `datos`).

```{r}
datos_votaciones_pob <- read_csv("../0.datos/BBDDComuna.csv")
glimpse(datos_votaciones_pob)
```

Esta base de datos tiene información **desagregada a nivel de comuna** para la votación de segunda vuelta de presidentes de Chile que se realizó el mes de diciembre. Se incluye también información a nivel de comuna sobre el total del padrón y el nivel de pobreza (ingresos).

# Distribución en la participación electoral

```{r}
datos_votaciones_pob %>% 
  ggplot(aes(x = participacion)) +
  geom_histogram(binwidth = 0.01, col = "black") +
  theme_minimal()
```

El siguiente `boxplot` muestra como se distribuyen los niveles de participación a nivel de comuna para cada región del país.

```{r}
datos_votaciones_pob %>% 
  ggplot(aes(y = reorder(region, -orden_reg), x = participacion)) +
  geom_boxplot() +
  theme_minimal() +
  labs(y = NULL)
```

A continuación se muestra la comuna con más y menos participación en la elección.

```{r}
datos_votaciones_pob %>% 
  arrange(-participacion) %>% 
  slice(c(1,346)) %>% 
  select(region, com_nom, participacion)
```

# Distribución en la pobreza (ingresos)

```{r}
datos_votaciones_pob %>% 
  ggplot(aes(x = per_pob2020)) +
  geom_histogram(binwidth = 0.01, col = "black") +
  theme_minimal()
```

El siguiente `boxplot` muestra como se distribuyen los niveles de pobreza a nivel de comuna para cada región del país.

```{r}
datos_votaciones_pob %>% 
  ggplot(aes(y = reorder(region, -orden_reg), x = per_pob2020)) +
  geom_boxplot() +
  theme_minimal() +
  labs(y = NULL)
```

A continuación se muestra la comuna con más y menos niveles de pobreza por ingreso.

```{r}
datos_votaciones_pob %>% 
  filter(!is.na(per_pob2020)) %>% 
  arrange(per_pob2020) %>% 
  slice(c(1,344)) %>% 
  select(region, com_nom, per_pob2020)
```

# Relación entre participación y pobreza

Haremos un primer gráfico entre el nivel de pobreza (`per_pob2020`) y la participación electoral (`participación`).

```{r}
datos_votaciones_pob %>% 
  ggplot(aes(x = per_pob2020, y = participacion)) +
  geom_point(size = 1, col = "grey") +
  geom_smooth(method = "lm", se = FALSE, col = "red") +
  theme_minimal() +
  labs(x = "% Pobreza 2020 (ingresos)",
       y = "% de participación",
       title = "Cambio en participación según nivel de pobreza",
       subtitle = "A mayores niveles de pobreza por ingreso, menor participación electoral")
```

## Una regresión para analizar relación

```{r, results='asis'}
datos_votaciones_pob %>% 
  lm(participacion ~ per_pob2020, data = .) %>%
  stargazer(type = "html", omit.stat = c("adj.rsq", "f", "ser"))
```


## Cómo varía por región

```{r}
datos_votaciones_pob %>% 
  ggplot(aes(x = per_pob2020, y = participacion)) +
  geom_point(size = 1, col = "grey") +
  geom_smooth(method = "lm", se = FALSE, col = "red") +
  theme_minimal() +
  facet_wrap(vars(region), scale = "free") +
  labs(x = "% Pobreza 2020 (ingresos)",
       y = "% de participación",
       title = "Cambio en participación según nivel de pobreza",
       subtitle = "Existen distintas relaciones a través de las regiones")
```

# Mapa

```{r}
datos_mapa <- mapa_comunas %>% 
  mutate(codigo_comuna = as.numeric(codigo_comuna)) %>% 
  left_join(datos_votaciones_pob, by = c("codigo_comuna" = "cod_casen")) %>% 
  filter(com_nom != "ISLA DE PASCUA") 

datos_mapa %>% 
  ggplot(aes(geometry = geometry, fill = participacion)) +
  geom_sf(lwd = 0, colour = NA) +
  scale_fill_gradientn(name = "Participación", colours = c("red", "green")) +
  theme_minimal() +
  labs(x = NULL, y = NULL)
```


